【裁判字號】    98,消債抗,36
【裁判日期】    980518
【裁判案由】    清算
【裁判全文】
臺灣桃園地方法院民事裁定            98年度消債抗字第36號
抗  告  人
即  債務人  乙○○
代  理  人  林孜俞律師
上列當事人聲請清算事件，對於中華民國98年2 月13日本院98年
度消債清字第5 號裁定提起抗告，本院裁定如下：
    主  文
原裁定廢棄。
    理  由
一、抗告意旨略以：抗告人以租屋處即桃園縣蘆竹鄉○○路○段
    90巷7 號1 樓（下稱系爭桃園地址）為住居所已有4 年，所
    提租約係以抗告人之胞弟與出租人簽立，抗告人係與胞弟同
    住該址，抗告人之所以未將戶籍遷移該址，實乃因出租人不
    同意抗告人設籍該址之故；至於抗告人戶籍所在之苗栗縣三
    義鄉○○村○○路64之1 號（下稱系爭苗栗地址），乃抗告
    人年約5 、6 歲時隨家人設籍之處，自抗告人7 歲後就從來
    未曾居住該處，且該處房地均非抗告人或抗告人父親所有，
    僅為多年前家族所營工廠所在，該所營工廠已倒閉多年，該
    處早已無法居住，是抗告人顯無以該處為住居所之意，原審
    誤以系爭苗栗地址為抗告人住居所，自屬違法。為此提起抗
    告，請求廢棄原裁定等語。
二、按更生或清算事件專屬債務人住所地之法院管轄，消費者債
    務清理條例第5 條第1 項定有明文。又按依一定之事實，足
    認以久住之意思，住於一定之區域者，即為設定其住所於該
    地，為民法第20條所明定，是我國民法關於住所之設定，兼
    採主觀主義及客觀主義之精神，必須主觀上有久住一定區域
    之意思，客觀上有住於一定區域之事實，該一定之區域始為
    住所，故住所並不以登記為要件。又戶籍法為戶籍登記之行
    政管理規定，戶籍地址乃係依戶籍法所為登記之事項，戶籍
    地址並非為認定住所之唯一標準（最高法院93年度台抗字第
    393 號裁判要旨可資參考）。
三、經查，抗告人之戶籍地係設於系爭苗栗地址等情，有抗告人
    戶籍謄本附於原審卷內可憑，然系爭苗栗地址僅為一廢棄工
    廠無法供人居住等情，除有抗告人所提出之該址照片6 件可
    憑外，並有苗栗縣三義鄉廣盛村村長林瑞櫻所出具之證明書
    1 紙在卷可證，是抗告人所稱其未居住於系爭苗栗地址1 節
    ，已可採信。又抗告人所稱其係以系爭桃園地址為其住所1
    節，除有抗告人所提租賃契約附於原審卷內可憑外，且抗告
    人係於94年2 月14日即已在系爭桃園地址租屋居住至今，及
    抗告人之所以未能遷籍該址，乃因出租人甲○○不表同意之
    故等情，亦有出租人甲○○所出具之證明書1 紙在卷可參，
    足認抗告人主觀上有以系爭桃園地址為久住之意思，客觀上
    亦有住於系爭桃園地址之事實，揆諸前揭說明，自應認系爭
    桃園地址為抗告人之住所，原審未及查明而予移送管轄之裁
    定，尚有未洽，抗告意旨執以指摘原裁定不當，求予廢棄，
    非無理由。
四、據上論結，本件抗告為有理由，爰依消費者債務清理條例第
    15條、民事訴訟法第492 條，裁定如主文。
中    華    民    國    98    年    5     月    18    日
                    民事第二庭審判長法  官  劉克聖
                                    法  官  卓立婷
                                    法  官  尹  良
以上正本係照原本作成。
本裁定不得再抗告。
中    華    民    國    98    年    5     月    19    日
                                    書記官  崔青菁


司法院資訊處製作；財團法人民間司法改革基金會備份。
